【裁判字號】    96,建,167
【裁判日期】    970314
【裁判案由】    給付報酬
【裁判全文】
臺灣臺北地方法院民事判決               96年度建字第167號
原      告  寰驫有限公司
法定代理人  乙○○
被      告  日成營造廠股份有限公司
法定代理人  甲○○
訴訟代理人  潘銘祥律師
上列當事人間請求給付報酬事件，本院於民國97年 2月26日言詞
辯論終結，判決如下：
    主      文
原告之訴及假執行之聲請均駁回。
訴訟費用新臺幣壹萬參仟伍佰柒拾參元由原告負擔。
    事實及理由
一原告起訴主張：
  (一)伊於民國95年7月7日與被告簽訂工程承攬契約書，約定由伊
    承攬被告向業主祐新建設股份有限公司（下稱祐新公司）承
    包之「景安臺北大樓新建工程」中之不鏽鋼鐵件工程，約定
    總價為新臺幣（下同）2,275,480 元（含稅），每月按實際
    工作數量計價請款。伊已依約完成工程進度，於95年7 月30
    日領取第1期之定金341,322元；同年10月30日以請款單及發
    票向被告請領第2期之工程款401,979 元，實領361,779元；
    同年11月30日再以請款單及發票向被告請領含保留款之95年
    11月份工程款1,263,564 元（下稱系爭工程款），惟遭被告
    推拖，乃於96年2月2日以存證信函向被告終止契約，爰依兩
    造間之承攬契約，請求被告給付系爭工程款等語。
  (二)聲明為：
    1.被告應給付原告 1,263,564元，及自起訴狀繕本送達日起
      至清償日止，按年息5%計算之利息。
    2.願供擔保請准宣告假執行。
二被告則抗辯：
  (一)兩造未約定按月計價給付工程款，且原告未完成承攬工作，
    亦未依系爭契約書第5條第3項提出「工程進度表」向伊請領
    系爭工程款，或依契約書所附「詳細表」第 5點，比照伊與
    業主祐新公司簽訂之合約書第24條完成驗收，伊自無須給付
    系爭工程款。而5%之保留款部分，依伊與祐新公司簽訂之合
    約第5條第3項，須待伊與大樓管委會點交完成，並簽具保固
    保證書及提供保固保證票與祐新公司後，始予付清，惟嗣因
    祐新公司違約，致保留款之清償期限尚未屆至，原告亦不得
    提前向伊請求給付。況原告毀損其所承作之工作物，致伊已
    支付之703,101元工程款化為烏有，並另支出修復費用
    1,147,913元等語。
  (二)聲明為：
    1.原告之訴及假執行之聲請均駁回。
    2.如受不利之判決，請准供擔保免為假執行。
三得心證之理由：
  (一)原告主張兩造於95年7月7日簽訂工程承攬契約書，約定由其
    承攬「景安臺北大樓新建工程」中之不鏽鋼鐵件工程，其進
    場施工後已領得定金341,322 元及第2 期門框進場之工程款
    361,779 元，迄未領得系爭工程款，其已於96年2月2日以存
    證信函向被告為終止契約之意思表示等情，為被告所不爭，
    且有契約書、詳細表、玉山商業銀行民權分行支票3 紙及存
    證信函在卷可稽（見本院卷第9 至14頁、第15至23頁、第31
    至32頁），自堪信為真實。惟原告主張其有權請求被告支付
    系爭工程款，則為被告所否認，並以前開情詞置辯。經查：
    1.兩造締有承攬契約，被告依約負有給付工程款之義務，要
      無疑義。原告主張兩造約定每月按實際工作數量計價請款
      ，雖為被告所否認，然觀諸系爭契約書第3條第2項、第4
      條及詳細書第1 點約定：「本工程發包總價除註明以總價
      計算外，均應以竣工後按驗收之實做數量計核算總工程款
      」、「每月計價乙次卅日前持簽認單、發票（收據）及請
      款所須資料至工地請款，於次月十五日起每星期二及星期
      五下午至公司領款…」、「一、付款辦法：A.每月計價一
      次…」（見本院卷第16頁、第23頁），並參以證人即系爭
      工程之原告工地主任楊宗明到庭結證稱：原告每個月按實
      際工作進度以請款單和發票向被告請款，再由被告視狀況
      核發。請款單送給被告後，被告的工地主任還要審核，不
      是原告做好的工程，被告就同意放款等語（見本院卷第
      116頁至第116頁反面）；證人即被告之員工黃震宇亦證稱
      ：原告請款時須提出簽認單交給工地主任，再送回公司給
      伊。伊收到原告之請款文件，要至工地核對工程是否完成
      ，確定工程做好，才能簽名，之後再由江經理複核，交由
      會計部門放款等語（見本院卷第150 頁），足認兩造約定
      工程款之給付時間及程序為；原告每月按實際工作進度，
      持簽認單、發票及請款所須文件向被告之工地主任請款，
      待被告審核、驗收完成後即應付款。被告抗辯兩造未約定
      按月計價給付工程款，顯不足採。
    2.兩造既已約定被告應按月計價付款予原告，且原告於95年
      11月間確實有施工，被告即應於原告完備該月份之請款程
      序後付款。惟原告就其於95年11月間得請領之工程款數額
      若干，僅提出請款明細表及統一發票各1 紙為證（見本院
      卷第29至30頁），其上雖均記載工程款數額為1,263,566
      元，然該等文件均為原告單方製作，未經被告簽認，且為
      被告所否認，要難遽認該明細表及發票上之數額，即為原
      告該月份得請領之款項。況證人黃震宇亦稱：原告於進場
      施工後，除定金外，已請領一次工程款，第二次請款因原
      告未提出簽認單，且工作未經驗收，故被告未放款等語（
      見本院卷第150 頁），益證原告於請款時提出之文件是否
      正確，尚有疑義，徒以前開文件，不足以作為原告得請領
      之95年11月月份工程款數額之證明。至原告得請領之95年
      11月份工程款數額若干，因原告於96年2 月間派人至系爭
      工地拆除已完成安裝之鐵捲門馬達6顆、樓梯通道鐵門1座
      、1樓鐵捲門6座、2樓至7樓陽台欄杆含玻璃27座及地下室
      不鏽鋼門扇2 座等物，此有台灣板橋地方法院檢察署檢察
      官96年度偵字第6764號聲請簡易判決處刑書可按（見本院
      卷第94-96 頁），且被告陳明：原告停止施工時之工地現
      狀未經保留，因業主與被告亦因工程問題發生糾紛，業主
      已單方切結變更承攬人，大樓已經完工，且於97年1 月10
      日取得使用執照等語（見本院卷第191 頁），顯見系爭工
      地之現狀與原告停止施工時之狀況已有不同，已無法透過
      鑑定之方式，確認原告於95年11月份之實際施工數量及得
      請領款項，原告既未能證明其於95年11月份之實際施工數
      量與得請領之工程款數額確實為1,263,566 元，則其請被
      告給付該筆款項，即難認有據。
  (二)綜上所述，原告未能證明其於95年11月份之施工數量為何，
    則其依據兩造間之承攬契約，請求被告給付1,263,564 元，
    及自起訴狀繕本送達翌日起至清償日止，按年息百分之5 計
    算之利息，為無理由，應予駁回。原告之訴既經駁回，其假
    執行之聲請即失所附麗，應併予駁回之。
  (三)本件事證已臻明確，兩造其餘主張及攻擊防禦方法，經本院
    逐一審酌認均不影響判決結果，爰不一一論述，附此敘明。
四訴訟費用負擔之依據：民事訴訟法第78條。
中    華    民    國    97    年    3     月    14    日
                  民事第六庭    法  官  陳婷玉
以上正本係照原本作成
如對本判決上訴，須於判決送達後20日內向本院提出上訴狀
中    華    民    國    97    年    3     月    14    日
                                書記官  詹雪娥


司法院資訊處製作；財團法人民間司法改革基金會備份。
